【裁判字號】    92,訴,37
【裁判日期】    920515
【裁判案由】    貪污
【裁判全文】
臺灣花蓮地方法院刑事判決                            九十二年度訴字第三七號
    公  訴  人  臺灣花蓮地方法院檢察署檢察官
    被      告  甲○○
    選任辯護人  蔡雲卿律師
右列被告因貪污案件，經檢察官提起公訴（九十一年度偵字第一二五六號），本院判
決如左：
    主  文
甲○○連續依據法令從事公務之人員，侵占公有財物，處有期徒刑壹年拾月，褫奪公
權貳年。緩刑肆年。
    事  實
一、甲○○原是花蓮縣秀林鄉和平村村幹事，現任秀林鄉富世村村幹事，並經辦收取
    公墓管理費之業務，為依據法令，從事公務之人員，其明知依規定，公墓管理費
    須於收款後五日內，將所收款項繳納至公庫，不得私自使用，竟意圖為自己不法
    之所有，基於概括犯意，自民國八十七年一月十九日起至九十年九月十八日止，
    將金佩儀等人所繳之公墓管理費，以變易持有為所有之意思予以侵占入己（繳款
    人及被告侵占之時間、金額均詳如附件清冊），共計新台幣（下同）十六萬五千
    元，嗣經審計部花蓮審計室於九十年十月間進行查帳，甲○○為恐事發，隨即繳
    還上述款項入庫銷帳，並在有偵查犯罪職權之公務員未發覺其侵占上述公有財物
    前，主動向法務部調查局花蓮縣調查站（下稱花蓮縣調查站）自首供出其犯行。
二、案經甲○○自首後由花蓮縣調查站報告台灣花蓮地方法院檢察署檢察官偵查起訴
    。
    理  由
一、被告甲○○在本院審理中，對於其在經辦如附件清冊所示之繳款人所繳付的公墓
    管理費時有連續侵占的行為，且未於期限內將所收款項繳納至公庫等情，都已經
    坦白承認，但仍辯稱：他侵占的錢並不是都用在自己身上，其中有六萬元是用在
    公用活動上等語，而經本院調查的結果，被告自白侵占十六萬五千元公墓管理費
    款項部分，核與證人即花蓮縣秀林鄉公所財政課財務管理人員張碧霞、證人即繳
    款人許恩春、高立明、許淑女、高來富、李鴛鴦、林記妹、柳玉梅、金正道、劉
    覺臣、廖貴寶、林桂英、郭峰花、江峰勇、伊祭達道、陳光榮、謝俊雄、葉愛花
    、高頌榮、江建成、白雪惠、尤文生、林奇明、徐玉香、吳進球、葉英桃，證人
    即繳款人之代理人金正理、蔡金城、黃秋福、吳政華、林光德等人於花蓮縣調查
    站調查時證述的情節相符，復有花蓮縣秀林鄉代收款明細分類帳一份、繳款人金
    佩儀等人之行政規費收入收據銷號聯及墓地（火葬場）使用許可證多份附卷可查
    ，足以佐證被告自白的真實性。又被告雖辯稱侵占款項的其中六萬元部分是用在
    公用活動上而否認有侵占犯意，然證人即前秀林鄉富世村村長丙○○到院結證稱
    ：他雖然有為花蓮縣秀林鄉富世村所舉辦之原住民聚落會議、村鄰長國內地方觀
    摩活動、祖靈祭活動、運動大會暨文化技藝活動、文化教育展演觀摩活動等公用
    活動向被告借款，被告也都有交付款項，但他從未要求被告挪用公款，被告若沒
    有錢可以拒絕，而且他因辦上述活動所向被告借用的款項已於被告繳還公款後的
    去年即九十一年間都還清了等語，顯見被告以此為侵占公有財物之辯解，並不可
    採。又被告分別於九十年十一月二日、七日、十二日、二十二日自動繳交五萬元
    、十萬元、九千元、六千元而繳清所有侵占之款項十六萬五千元的事實，業經證
    人張碧霞於前述花蓮縣調查站調查時證述詳盡，並有補繳紀錄一份在卷可查。而
    被告在有偵查犯罪職權之公務員未發覺其侵占上述公有財物前，即主動向花蓮縣
    調查站自首供出其犯行的事實，也有調查筆錄及刑事案件移送書各一份在卷可參
  ，本件事證明確，被告犯行可以認定。
二、被告甲○○的行為所觸犯的罪名是：貪污治罪條例第四條第一項第一款的侵占公
    有財物罪。被告先後多次的侵占行為，時間緊接，觸犯的又是構成要件相同的罪
    名，顯然是基於概括的犯意所為，為連續犯，依刑法第五十六條規定，應論以一
    罪，並加重其刑，但是貪污治罪條例第四條第一項第一款之法定刑為無期徒刑部
    分不得加重，僅就其餘有期徒刑部分加重其刑。又按貪污治罪條例第八條第一項
    前段規定，犯第四條至第六條之罪，於犯罪後自首，如有所得並自動繳交全部所
    得財物者，減輕或免除其刑。被告甲○○於負責偵查犯罪公務員發覺本件犯罪前
    ，即主動至花蓮縣調查站自首坦承犯罪並表示願意接受裁判，又繳還全部所得財
    物，已詳如前述，被告合於上述規定，應依法減輕其刑（得減輕至三分之二），
    故無期徒刑減為七年以上有期徒刑，有期徒刑則減輕其刑三分之二。又被告於鄉
    公所任職已有四十餘年，平日工作熱誠，表現良好，因為人作保受到拖累需負擔
    龐大債務，又為籌募上述公用活動款項，以致一時失慮侵占公款支應，此經證人
    丙○○到院說明詳盡，並有被告所提出的花蓮縣秀林鄉公所函文一份在卷供參，
    且被告侵占之總金額僅十六萬五千元，其中六萬元又係為提供公用活動之用，犯
    後復已自首繳還侵占的公款，再被告年事已高，罹患慢性阻塞性肺病、支氣管擴
    張等病狀，此有，財團法人台灣基督教門諾會醫院診斷證明書二紙及病歷資料一
    份附卷供參，並參酌被告並無前科，此有台灣高等法院被告全國前案紀錄表一份
    附卷可按，素行尚屬良好，其犯罪之情狀堪可憫恕，爰依刑法第五十九條之規定
    ，酌量減輕其刑，並依法先加後減。本院審酌被告素行良好、其犯罪的動機、目
    的、手段、家境狀況、教育程度、所得利益，犯罪後坦白犯行，態度良好深具悔
    意，以及公訴人亦依被告犯罪情形具體請求減輕或免除其刑等一切情狀，量處如
    主文所示之刑，並依貪污治罪條例第十七條規定，宣告褫奪公權。
三、此外，被告以前沒有任何犯罪紀錄，有附在卷內的台灣花蓮地方法院檢察署刑案
    資料查註紀錄表和台灣高等法院被告全國前案紀錄表各一份可供參考，其因一時
    失慮，致觸刑章，事後深具悔意，相信經過這次教訓後，已經知道警惕，不會再
    去犯罪，因此本院認為對於被告所宣告的刑罰，暫時不執行比較適當，所以一併
    諭知緩刑四年，讓被告有一個改過自新的機會。
據上論斷，應依刑事訴訟法第二百九十九條第一項前段、貪污治罪條例第四條第一項
第一款、第八條第一項前段、第十七條、刑法第十一條前段、第五十六條、第三十七
條第二項、第五十九條、第七十四條第一款，判決如主文。
本案經檢察官乙○○到庭執行職務。
中      華      民      國    九十二    年      五      月     十五     日
                              臺灣花蓮地方法院刑事庭
                                  法  官  陳  雅  敏
右正本證明與原本無異。
如對本判決不服，應於送達後十日內，向本院提出上訴狀。（應抄附繕本）
                                  法院書記官
中      華      民      國    九十二    年      五      月     十六     日
附錄本判決論罪之法律條文：
貪污治罪條例第四條第一項、第一款：
有左列行為之一者，無期徒刑或十年以上有期徒刑，得併科新臺幣三百萬元以下罰金
：
一、竊取或侵占公用或公有器材、財物者。
二、藉勢或藉端勒索、勒徵、強占或強募財物者。
四、建築或經辦公用工程，或購辦公用器材、物品，浮報價額、數量，收取回扣或有
   其他舞弊情事者。
四、以公用運輸工具裝運違禁物品或漏稅物品者。
五、對於違背職務之行為，要求期約或收受賄賂，或其他不正利益者。
前項第一款至第四款之未遂犯罰之。


司法院資訊處製作；財團法人民間司法改革基金會備份。
